---
title: "Markdown"
author: "Félix-Olivier Dufour"
date: "2025-03-02"
output: html_document
---

```{r, include = FALSE}

### Loading packages

if (!require("GGally")) install.packages("GGally")

if (!require("ggplot2")) install.packages("ggplot2")

if (!require("ggeffects")) install.packages("ggeffects")

if (!require("rsq")) install.packages("rsq")

### Read.data
data <- read.table("../raw_data/bdd_meneherbe.txt",header = T, sep = "")

```

Data visualisation

```{r}
# visualize data
ggpairs(data)
```

#### 1 A) effet total augmentation d’un (1) µg/L de la concentration totale en herbicidessur la biomasse en plantes aquatiques

```{r}
# linear model

moda <- lm(Plantes.aquat.kgm2 ~ Herbicides.ugL,data = data)

summary(moda)

# residual
plot(moda)

effecta <- ggeffect(moda,"Herbicides.ugL")


# Visualisation avec données brutes
ggplot() +
  # Ajouter les points de données bruts
  geom_point(data = data, aes(x = Herbicides.ugL, y = Plantes.aquat.kgm2), 
             color = "blue", alpha = 0.6) +
  # Ajouter la ligne de l'effet marginal estimé
  geom_line(data = effecta, aes(x = x, y = predicted), color = "red") +
  # Ajouter l'intervalle de confiance
  geom_ribbon(data = effecta, aes(x = x, ymin = conf.low, ymax = conf.high), 
              fill = "red", alpha = 0.2) +
  labs(x = "Herbicides (µg/L)", y = "Plantes aquatiques (kg/m²)",
       title = "Effet des herbicides sur la biomasse des plantes aquatiques") +
  theme_minimal()
```

lorsque la concentration en herbicide augment de 1 ug/L, il y une diminution de -0.018853 kg/m2


#### 1 B) effet total augmentation d’un (1) µg/L de la concentration totale en herbicides sur la fécondité des ménés

```{r}
# linear model

modb <- lm(Fecondite.oeufs ~ Herbicides.ugL,data = data)

summary(modb)

# residual
plot(modb)

effectb <- ggeffect(modb,"Herbicides.ugL")


# Visualisation avec données brutes
ggplot() +
  # Ajouter les points de données bruts
  geom_point(data = data, aes(x = Herbicides.ugL, y = Fecondite.oeufs), 
             color = "blue", alpha = 0.6) +
  # Ajouter la ligne de l'effet marginal estimé
  geom_line(data = effectb, aes(x = x, y = predicted), color = "red") +
  # Ajouter l'intervalle de confiance
  geom_ribbon(data = effectb, aes(x = x, ymin = conf.low, ymax = conf.high), 
              fill = "red", alpha = 0.2) +
  labs(x = "Herbicides (µg/L)", y = "Fécondité",
       title = "Effet des herbicides sur la Fécondité") +
  theme_minimal()
```

lorsque la concentration en herbicide augment de 1 ug/L, il y une diminution de -0.7205 de la fécondité

```{r}
# linear model

moda <- lm(Plantes.aquat.kgm2 ~ Herbicides.ugL,data = data)

summary(moda)

# residual
plot(moda)

effecta <- ggeffect(moda,"Herbicides.ugL")


# Visualisation avec données brutes
ggplot() +
  # Ajouter les points de données bruts
  geom_point(data = data, aes(x = Herbicides.ugL, y = Plantes.aquat.kgm2), 
             color = "blue", alpha = 0.6) +
  # Ajouter la ligne de l'effet marginal estimé
  geom_line(data = effecta, aes(x = x, y = predicted), color = "red") +
  # Ajouter l'intervalle de confiance
  geom_ribbon(data = effecta, aes(x = x, ymin = conf.low, ymax = conf.high), 
              fill = "red", alpha = 0.2) +
  labs(x = "Herbicides (µg/L)", y = "Plantes aquatiques (kg/m²)",
       title = "Effet des herbicides sur la biomasse des plantes aquatiques") +
  theme_minimal()
```

lorsque la concentration en herbicide augment de 1 ug/L, il y une diminution de -0.018853 kg/m2


#### 2 effet total augmentation d’un (1) µg/L de la concentration totale en herbicides sur la fécondité des ménés

```{r}
# linear model

mod2 <- lm(Fecondite.oeufs ~ Herbicides.ugL + Long.Fourche.mm + Crustaces.indL,data = data)

summary(mod2)

# residual
plot(mod2)

effect2 <- ggeffect(mod2,"Herbicides.ugL")


# Visualisation avec données brutes
ggplot() +
  # Ajouter les points de données bruts
  geom_point(data = data, aes(x = Herbicides.ugL, y = Fecondite.oeufs), 
             color = "blue", alpha = 0.6) +
  # Ajouter la ligne de l'effet marginal estimé
  geom_line(data = effect2, aes(x = x, y = predicted), color = "red") +
  # Ajouter l'intervalle de confiance
  geom_ribbon(data = effect2, aes(x = x, ymin = conf.low, ymax = conf.high), 
              fill = "red", alpha = 0.2) +
  labs(x = "Herbicides (µg/L)", y = "Fécondité",
       title = "Effet des herbicides sur la Fécondité") +
  theme_minimal()


effect2.1 <- ggeffect(mod2,"Long.Fourche.mm")

# Visualisation avec données brutes
ggplot() +
  # Ajouter les points de données bruts
  geom_point(data = data, aes(x = Long.Fourche.mm, y = Fecondite.oeufs), 
             color = "blue", alpha = 0.6) +
  # Ajouter la ligne de l'effet marginal estimé
  geom_line(data = effect2.1, aes(x = x, y = predicted), color = "red") +
  # Ajouter l'intervalle de confiance
  geom_ribbon(data = effect2.1, aes(x = x, ymin = conf.low, ymax = conf.high), 
              fill = "red", alpha = 0.2) +
  labs(x = "Long.Fourche.mm", y = "Fécondité",
       title = "Effet des herbicides sur la Fécondité") +
  theme_minimal()

# partitioner la variance

rsq.partial(mod2, adj = TRUE)

# Create a data frame with the partial R-squared values and variable names
partial_rsq_data <- data.frame(
  variable = c("Herbicides.ugL", "Long.Fourche.mm", "Crustaces.indL"),
  partial_rsq = c(-0.002118828, 0.536350566, -0.007665933)
)

# Create the forest plot
ggplot(partial_rsq_data, aes(x = partial_rsq, y = variable)) +
  geom_point(size = 3) + 
  geom_errorbarh(aes(xmin = partial_rsq - 0.05, xmax = partial_rsq + 0.05), height = 0.2) + 
  theme_minimal() +
  labs(x = "Partial R-squared", y = "Variable") +
  theme(axis.title.x = element_text(size = 14), axis.title.y = element_text(size = 14), 
        axis.text = element_text(size = 12))
```
Il ne semble pas y avoir d'effet important d'effet direct des herbicides sur la fécondité des ménés. Néanmoins, un effet indirect des herbicides au travers d'une altération de la croissance semble exister et affecter négativement la fécondité des ménés.